臺灣高等法院高雄分院民事裁定
111年度勞抗字第2號
抗  告  人  陳淑梅  
            李媽讚  

            林南文  
            林思綺  
                      共同送達代收人  蕭詩庭            住高雄市○○區○○路000號00樓之0
相  對  人  遠揚資訊有限公司

法定代理人  林志遠  
上列當事人間假扣押事件，抗告人對於中華民國111年2月7日臺
灣屏東地方法院111年度勞全字第1號所為裁定提起抗告，本院裁
定如下：
    主  文
原裁定廢棄。
抗告人以新臺幣壹拾伍萬元為相對人供擔保後，得就相對人之財
產在新臺幣壹佰伍拾萬元之範圍內為假扣押。
相對人如為抗告人供擔保金新臺幣壹佰伍拾萬元後，得免為或撤
銷假扣押。
聲請及抗告訴訟費用由相對人負擔。
    理  由
一、本件聲請及抗告意旨略以：相對人於民國109年12月23日標
    得台灣電力股份有限公司屏東區營業處（下稱台電）發包之
    110年至111年配電設計工作（下稱系爭設計工作），並於同
    年月28日委任（僱傭）抗告人陳淑梅擔任工地負責人，且提
    供一組公司大小章，而將系爭設計工作之簽約、行政、人員
    分配、請款及各項工作全權授權陳淑梅處理，雙方約定陳淑
    梅之月薪為新臺幣（下同）5萬元、假日加班費每日3,000元
    、交通津貼每月1萬元。陳淑梅於110年1月18日代理相對人
    與台電簽訂系爭設計工作承攬契約，再代理相對人僱請抗告
    人李媽讚、林南文、林思綺及其他人員以施作系爭設計工作
    。李媽讚、林南文自110年1月20日起受僱於相對人擔任電機
    工程師，約定每月薪資35,000元、交通津貼1萬元、假日加
    班費每日2,500元；抗告人林思綺自110年1月27日起受僱於
    相對人擔任助理工程師，110年1、2月為試用期，日薪800元
    ，110年3月1日後轉為正職，約定每月薪資3萬元、交通津貼
    6,000元、假日加班費2,000元，並另可按完工之工點計付獎
    金。相對人於110年4月20日無預警透過訴外人廖秀春通知陳
    淑梅終止授權及所有代理工作，然並未終止兩造間之勞動契
    約，亦未解僱抗告人等4人，但卻拒絕給付抗告人工作期間
    之薪資、交通津貼、加班費、資遣費等及陳淑梅代墊款項等
    費用。抗告人嗣向勞工局申請調解，相對人竟否認與抗告人
    間有僱傭關係，而相對人於109年9月7日始登記設立，於109
    年12月23日得標系爭設計工作，在得標前、後並無任何業務
    ，抗告人事後向業主及相關單位陳情相對人拒發薪資情事，
    相對人負責人均未出面而均委由在台電任職之訴外人朱正浩
    出面處理，而廖秀春為朱正浩母親，抗告人亦均係由朱正浩
    引介而受雇於相對人，朱正浩因抗告人多次向台電申訴而於
    110年10月間辭職後，相對人公司之營業地址隨即由桃園市
    遷移至現址，合理懷疑相對人為朱正浩借名設立，專為投標
    系爭設計工作所設立之空殼公司。又相對人除系爭設計工作
    外，並無承攬其他工程，且其資本額僅20萬元，名下並無其
    他財產，除本件工程款債權及將來得請求返還之履約保證金
    債權外，並無其他財產可供執行，而依系爭設計工作工作說
    明書第9條第1項規定，相對人如於期前施作完成，即可申報
    竣工請求給付工程款及履約保證金，抗告人風聞相對人將於
    近期完工，如不及時對於相對人之財產施以假扣押，抗告人
    之債權恐有日後不能強制執行或甚難執行之虞，原裁定駁回
    抗告人之聲請，顯然不當。爰請求廢棄原裁定，准抗告人供
    擔保，將相對人所有財產，在150萬元範圍內予以假扣押等
    語。
二、按債權人就金錢請求或得易為金錢請求之請求，欲保全強制
    執行者，得聲請假扣押；假扣押，非有日後不能強制執行或
    甚難執行之虞者，不得為之，民事訴訟法第522條第1項、第
    523條第1項定有明文。又所稱「有日後不能強制執行或甚難
    執行之虞」之「假扣押之原因」者，本不以債務人浪費財產
    、增加負擔或將其財產為不利益之處分，致達於無資力之狀
    態，或債務人移住遠方、逃匿無蹤或隱匿財產等積極作為之
    情形為限，祇須合於該條項「有日後不能強制執行或甚難執
    行之虞」之條件，即足當之。倘債務人對債權人應給付之金
    錢或得易為金錢請求之債權，經催告後仍斷然堅決拒絕給付
    ，且債務人現存之既有財產，已瀕臨成為無資力之情形，或
    與債權人之債權相差懸殊，將無法或不足清償滿足該債權，
    在一般社會之通念上，可認其將來有不能強制執行或甚難執
    行之虞之情事時，亦應涵攝在內。又按請求及假扣押之原因
    應釋明之。前項釋明如有不足，而債權人陳明願供擔保或法
    院認為適當者，法院得定相當之擔保，命供擔保後為假扣押
    ，亦為民事訴訟法第526條第1項、第2項所明定。所謂釋明
    ，乃當事人提出之證據雖未能使法院達於確信之程度，惟已
    使法院得薄弱之心證，信其事實上之主張大概為如此者為已
    足。
三、經查：
  ㈠抗告人主張相對人委任（僱傭）陳淑梅擔任工地負責人，並
    全權授權陳淑梅處理系爭設計工作之簽約、行政、人員分配
    、請款等相關事宜，陳淑梅於110年1月18日代理相對人簽訂
    承攬契約，並代理聘僱李媽讚、林南文、林思綺及其他人施
    作系爭設計工作。相對人嗣通知陳淑梅終止授權及各項代理
    工作，但尚積欠工資、加班費、資遣費等費用未為給付，抗
    告人已對之提起確認僱傭關係存在等訴訟等情，業據提出系
    爭設計工作承攬契約、起訴狀、原法院110年度勞補字第46
    號裁定、決標公告、授權委託書、配電設計工作發包承攬商
    僱用設計人員資格登記表、相對人解除陳淑梅代理授權職務
    通知、相對人110年5月11日遠揚字第0010號函等件為證（原
    審卷第7-34頁），堪認抗告人已就假扣押之本案請求為相當
    之釋明。
  ㈡相對人登記資本總額為20萬元（原審卷第35頁），而抗告人
    上開請求確認兩造僱傭關係存在等事件之訴訟標的價額合計
    達390多萬元（原審卷第29頁），且不計抗告人所請求按月
    給付之金額，抗告人本件請求金額亦達1,907,751元（本院
    卷第11頁及原審卷第24頁與背面起訴狀聲明金額參照），已
    遠逾相對人登記資本額。又相對人除系爭設計工作外，未有
    承攬其他標案之紀錄，有台灣採購公報網頁資料可參（原審
    卷第36頁）。而依卷附相對人用印之配電設計工作發包承攬
    商僱用設計人員資格登記表，確有記載抗告人為相對人雇用
    之人員（原審卷第32頁）；相對人亦以110年5月11日遠揚字
    第0010號函向台電表示「林思綺系為本公司之『離職員工』，
    已無權以本公司員工名義使用貴處所提供之電腦…」等語（
    原審卷第34頁），然相對人於110年6月2日之勞資爭議調解
    會中卻表示：「公司與陳淑梅小姐係委任關係，其餘申請人
    皆為其親屬，申請人所請求各項目無須給付」等語（本院卷
    第27頁），否認兩造間有何僱傭關係，明示拒絕給付之意。
    則依前揭說明，相對人既對抗告人之請求斷然堅決拒絕給付
    ，且相對人現有資本總額，與抗告人請求之債權相差懸殊，
    相對人除系爭設計工作外，查無承攬其他標案工程之營業收
    入，日後恐有無法或不足清償滿足該債權之虞，在一般社會
    之通念上，可認抗告人將來有不能強制執行或甚難執行之虞
    ，故抗告人亦已釋明假扣押原因，雖其釋明尚有不足，惟抗
    告人陳明願供擔保以補釋明之不足，其聲請於法即無不合，
    自應准許。
  ㈢再者，法院定擔保金額而為准許假扣押之裁定者，該項擔保
    乃為保障受擔保利益人可能因不當假扣押受有損害而設，即
    備供受擔保利益人因假扣押所受損害之賠償。又除勞資爭議
    處理法第50條第2項所定債權人以裁決決定代替釋明時不得
    再命其供擔保之情形外，勞工就工資、職業災害補償或賠償
    、退休金或資遣費等給付，為保全強制執行而對雇主或雇主
    團體聲請假扣押或假處分者，法院依民事訴訟法所命供擔保
    之金額，不得高於請求標的金額或價額之十分之一，同法第
    58條定有明文。本件抗告人係就其工資、資遣費等給付，為
    保全強制執行而對雇主即相對人聲請在150萬元範圍內為假
    扣押，是本院認抗告人聲請假扣押擔保金以15萬元為適當。
四、按聲請假扣押裁定，抗告法院為裁定前，應使債權人及債務
    人有陳述意見之機會，固為民事訴訟法第528條第2項所規定
    。惟為防止債務人在假扣押執行前處分或隱匿其財產，以達
    假扣押之保全目的，強制執行法第132條第1項明定：「假扣
    押或假處分之執行，應於假扣押或假處分之裁定送達同時或
    送達前為之」，而民事訴訟法第528條第4項規定：「准許假
    扣押之裁定，如經抗告者，在駁回假扣押聲請裁定確定前，
    已實施之假扣押執行程序，不受影響」，該規定之立法意旨
    亦在保護債權人，避免債務人利用抗告程序脫產。是債權人
    為假扣押或假處分聲請，非經法院裁定准許並為假扣押或假
    處分執行同時或之後，不得預先通知債務人假扣押或假處分
    之聲請情事，以貫徹保護債權人之保全目的。查抗告人聲請
    本件假扣押，業經原裁定駁回，是該裁定尚未送達相對人知
    悉，故於本件抗告程序審理中，不應使相對人預先知悉假扣
    押聲請之情，爰不通知相對人陳述意見，附此敘明。
五、綜上所述，抗告人已就假扣押請求及原因為釋明，並陳明願
    供擔保以補釋明之不足，是其聲請假扣押，於法核無不合，
    應予准許。原裁定駁回抗告人之聲請，尚有違誤。抗告意旨
    指摘原裁定不當，求予廢棄，為有理由，應由本院將原裁定
    廢棄，諭知如主文第2項所示。併依民事訴訟法第527條規定
    ，命相對人得供擔保後免為或撤銷假扣押諭知如主文第3項
    所示。
六、據上論結，本件抗告為有理由，爰裁定如主文。
中    華    民    國     111     年    3    月   18   日
                            勞動法庭
                                審判長法  官   蘇姿月
                                      法  官   謝雨真
                                      法  官   郭宜芳
以上正本證明與原本無異。
如不服本裁定應於送達後10日內向本院提出再抗告狀（須按他造
當事人之人數附繕本），並繳納再抗告費新臺幣1,000 元。再為
抗告僅得以適用法規顯有錯誤為理由，並應委任律師為代理人。
如委任律師提起再抗告者，應一併繳納再抗告費。
中    華    民    國    111     年    3    月   18    日
                                      書記官   盧姝伶
附註：
再抗告人之配偶、三親等內之血親、二親等內之姻親，或再抗告
人為法人、中央或地方機關時，其所屬專任人員具有律師資格並
經法院認適當者，亦得為第三審代理人。
再抗告人或其法定代理人具有律師資格者及前項情形，應於提起
再抗告或委任時釋明之。